【裁判字號】    92,交聲,389
【裁判日期】    921013
【裁判案由】    聲明異議
【裁判全文】
臺灣高雄地方法院交通事件裁定                    九十二年度交聲字第三八九號
    原處分機關  交通部公路總局高雄區監理所旗山監理站
    異  議  人
    即受處分人  甲○○
右列受處分人因違反道路交通管理處罰條例案件，對於交通部公路總局旗山監理站民
國九十二年八月五日所為之處分（原處分案號：旗監違字第八五Ｎ00000000
號），聲明異議，本院裁定如左：
    主  文
異議駁回。
    理  由
一、異議意旨以：（一）裁決之行政處分有認定事實不依證據之違法：１舉發違規事
    實闖紅燈部分：原舉發單所載違規事實為「紅燈右轉」，裁決書則改為「闖紅燈
    」，對於違規事實情節，顯有誇大之意。又舉發單位對於行為人違規之事實應負
    舉證之責。就本件違規事實，僅憑執勤員警片面指述，並無任何證明違規行為之
    佐證，即予裁罰。２不服稽查取締部分：經查現場為Ｔ字路底，聲請人朝Ｔ字路
    底方向行駛而右轉，右轉路口有一排房子遮住，從聲請人行向根本看不到有員警
    在執勤，無法預見停車受檢，又預見並準備停車車距離過短，緊急剎車受檢易生
    危險。本件聲請人實不知警員攔檢之事實存在，主觀並無不服取締之意，對於最
    高金額罰鍰實難心服，又此違規事實亦無佐證可證。（二）裁決之行政處分有權
    利濫用之違法：１闖紅燈部分：查處罰條例第五十三條規定「汽車駕駛人，行經
    有燈光號誌管制之交岔路口闖紅燈者，處一千八百元以上五千四百元以下罰鍰。
    」同樣是闖紅燈之違規行為，容有情節輕重之差異，因而法律規定處罰之上限、
    下限以資適用，僅以情節重大之違規行為才處最重之罰鍰。而情節輕重之認定依
    據，應參酌處罰條例之立法目的，即是否影響交通安全為準，或違規行為是否已
    致生交通事故為參考依據。本件，經燈右轉之駕駛行為係屬闖紅燈之違規行為情
    節最輕者，因依經驗法則，有許多路口均准許駕駛人紅燈右轉，顯見紅燈右轉影
    響交通安全尚屬輕微。而違規地點人車稀少，影響交通安全更屬輕微，原處分科
    以最重之罰鍰，顯屬權利濫用。２不服稽查取締部分：又查處罰條例第六十條第
    一項之規定「汽車駕駛人，駕駛汽車有違反本條例之行為，經交通勤務警察或依
    法令執行交通稽查人員制止時，不聽制止或拒絕停車受稽查而逃逸者，除按各該
    條規定處罰外，處新台幣三千元以上六千元以下罰鍰。」不聽制止或逃逸態樣有
    多種，與警員打駕、拉扯、爭吵、辱罵者兼而有之；逃逸行為有衝撞警員、警車
    、或傷及路人者等不同情節，因而有罰鍰之重輕。本件，聲請人並不知有警員稽
    查取締之事實，更未與警員有言語交談或照面，縱認有逃逸之行為，亦屬情節最
    輕微者，竟處以最重之罰鍰，顯為權利濫用。（三）裁決之行政處分，有書面之
    行政處分不記明理由之違法：查裁決處分關於理由之記載，三、依違反道路交通
    管理事件統一裁罰基準及處理細則第四十三、四十四、六十一條規定裁決。再查
    上開裁罰基準第四十三條有二項，第二項有四款；第四十四條有三項；第六十一
    條有三項，第一項又有四款。到底係依何條項款裁決，並未說明。復據裁處基準
    第四十三條第一項之規定「違反道路交通管理事件之裁決，應參酌舉發違規事實
    、違反情節、稽查人員處理意見，及被處分人之陳述，依基準表裁處，不得枉縱
    或偏頗」，原處分並未依此辦理。爰依法聲明異議。
二、經查：
（一）關於異議人違規事實部分，經訊據證人即開單之員警邱享生證稱：「我是在九
      十二年四月十日八時至十時擔任巡邏防搶及交通稽查勤務，在九時十二分在高
      雄縣阿蓮鄉○○路○○路口，發現一部自小客車由北往南然後在路口紅燈右轉
      往西，我當時在該車前方路邊並有吹笛要該車停車受檢，但該車沒有停車，該
      車顏色我記不得，車牌有記下來，即是舉發單上之牌號。因我是騎乘警用一五
      ○西西機車，且考慮安全問題，才沒有去追」、「（駕駛人）應該知道（我要
      攔他），因為我有拿指揮棒伸到快車道，駕駛人應該有看到，因我忙著看他的
      車牌沒有注意到駕駛是男還是女的，但是前後車牌均沒有錯誤」。而證人即警
      員邱享生與異議人素昧平生並無怨隙，且係職司交通稽查之員警，其當無設詞
      誣陷異議人之動機，在無其他證據足以認定其舉發有不實之情形下，自應以其
      證述為可採，是其既已記下違規車輛之牌號，並據以對車主即異議人加舉發，
      自屬有據，而異議人亦未陳稱該時段其車輛有由他人駕駛之情形，因此異議人
      違規之事實應堪認定。
（二）關於裁罰額度部分，道路交通管理處罰條例第九十二條第三項規定：「本條例
      之罰鍰基準、舉發、罰鍰繳納、向處罰機關陳述意見或裁決之處理程序、易處
      吊扣汽車牌照或駕駛執照基準及繳納機構等事項之處理細則，由交通部會同內
      政部定之」。再依內政部、交通部會銜發布之違反道路交通管理事件統一裁罰
      基準及處理細則第二條規定「處理違反道路交通管理事件之程序及統一裁罰基
      準依本細則之規定辦理。前項統一裁罰基準，如附件違反道路交通管理事件統
      一裁罰基準表（以下簡稱基準表）」，而該基準表對於違反道路交通管理處罰
      條例第五十三條闖紅燈之處罰（新台幣一千八百元以上，五千四百元以下罰鍰
      ）分為機器腳踏車、小型車、大型車而有差別，並依有無於期限內到案或逾期
      之日數而異其數額，對於違反同條例第六十條第一項拒絕停車接受稽查而逃逸
      之處罰（新台幣三千元以上，六千元以下罰鍰），則依其有無於期限內到案或
      逾期之日數而異其數額。訊據異議人，自承其並未到案接受裁決，因此原處分
      機關依據該基準表之規定分別處以法定最高額度之罰鍰，其罰鍰之額度並未逾
      越法律明定得裁罰之上限，且寓有避免各行政機關於相同事件恣意為不同裁罰
      之功能，亦非法所不許（大法官釋字第五一一號解釋文參照）。
（三）至於裁決書簡要理由欄之記載，實體部分已記載受處分人違反道路交通管理處
      罰條例之具體條文，並諭知逾期不繳納之效果，至其裁罰之程序上條文亦已載
      明依違反道路交通管理事件統一裁罰基準及處理細則第四三、四四、六一條規
      定裁決，雖不無贅載之情形，然並不影響裁罰之合法性，受處分人執此理由異
      議，亦無理由。
三、綜上所述，本件異議並無理由，應予駁回。
據上論斷，應依道路交通案件處理辦法第十九條，裁定如主文。
中      華      民      國      九十二      年      十    月    十三    日
              臺灣高雄地方法院交通法庭
                            法    官   吳  永  宋
右正本證明與原本無異。
如不服本裁定應於送達後五日內向本院提出抗告狀。
                            書 記 官   盧  聰  明
中    華    民    國      九十二      年     十      月      十三      日


司法院資訊處製作；財團法人民間司法改革基金會備份。
